【裁判字號】    97,訴,4789
【裁判日期】    980330
【裁判案由】    毒品危害防制條例
【裁判全文】
臺灣臺中地方法院刑事判決              97年度訴字第4789號
公  訴  人  臺灣臺中地方法院檢察署檢察官
被      告  甲○○
上列被告因違反毒品危害防制條例案件，經檢察官提起公訴（九
十七年度毒偵字第五五○四號），被告於準備程序中就被訴事實
為有罪之陳述，受命法官於聽取當事人之意見後，由本院合議庭
裁定由受命法官獨任以簡式審判程序判決如下：
    主    文
甲○○施用第一級毒品，累犯，處有期徒刑壹年。
    犯罪事實
一、甲○○前因施用毒品案件，經本院以八十九年度毒聲字第七
    八九號裁定令入勒戒處所觀察、勒戒後，認無繼續施用毒品
    之傾向，並經臺灣臺中地方法院檢察署檢察官以八十九年度
    毒偵字第一○○四號處分書為不起訴處分確定；又因施用毒
    品案件，經本院以八十九年毒聲字第二六六八號裁定令入勒
    戒處所觀察、勒戒後，認有繼續施用毒品之傾向，由本院以
    八十九年度毒聲字第三一二七號裁定令入戒治處所強制戒治
    ，後經本院以八十九年度毒聲字第七四六六號裁定停止戒治
    ，所餘戒治期間付保護管束，復因其違反保護管束應遵守事
    項情節重大，經本院以九十年度毒聲字第二二二一號裁定撤
    銷停止戒治，令入戒治處所強制戒治，於民國九十年十月九
    日強制戒治執行完畢，徒刑部分，業經本院以八十九年度訴
    字第一四○一號判決處以有期徒刑七月確定。其又因違反毒
    品危害防制條例之施用毒品案件，經本院以九十四年度訴字
    第七九○號判決處以有期徒刑一年三月確定，入監服刑後，
    於九十五年七月十四日假釋付保護管束，然因違反保護管束
    應遵守事項情節重大，經撤銷假釋，入監執行殘刑一月又二
    十二日，於九十六年五月七日執行完畢。甲○○前已於五年
    內再犯施用毒品案件，並經依法追訴處罰，詎猶不知悔改，
    竟基於施用第一級毒品海洛因之犯意，於九十七年八月十三
    日晚間某時，在苗栗縣苗栗市○○路上工地內，以針筒注射
    之方式，施用海洛因一次。嗣於同年月十五日晚間十一時許
    ，遭警在苗栗縣苗栗市○○路「超級巨星ＫＴＶ」前盤查，
    甲○○於警方尚未查悉其有本案之施用第一級毒品海洛因犯
    行前，主動向司法警察自首有上揭犯行而接受審判，經警採
    其尿液送驗結果，確呈嗎啡陽性反應。
二、案經苗栗縣警察局苗栗分局報請臺灣苗栗地方法院檢察署檢
    察官呈請臺灣高等法院臺中分院檢察署令轉臺灣臺中地方法
    院檢察署檢察官偵查起訴。
    理    由
一、程序方面：
  (一)本案被告甲○○所犯係死刑、無期徒刑、最輕本刑為三年以
    上有期徒刑以外之罪，被告於行準備程序中就被訴事實為有
    罪之陳述，經法官告知簡式審判程序之旨，並聽取公訴人、
    被告之意見後，本院合議庭認為適宜由受命法官獨任進行簡
    式審判程序，而依刑事訴訟法第二百七十三條之一第一項規
    定，裁定改用簡式審判程序，是本案之證據調查，依刑事訴
    訟法第二百七十三條之二、同法第一百五十九條第二項之規
    定，不適用傳聞法則有關限制證據能力之相關規定。
  (二)本案被告所為不利於己之供述，並無出於強暴、脅迫、利誘
    、詐欺、疲勞訊問、違法羈押或其他不正之方法，亦非違反
    法定障礙事由經過期間不得訊問或告知義務之規定而為，依
    刑事訴訟法第一百五十六條第一項、第一百五十八條之二規
    定，應認其有證據能力。
  (三)本案認定犯罪事實所憑之非供述證據，均無違反法定程序而
    取得之情形，依刑事訴訟法第一百五十八條之四反面規定，
    自有證據能力。
二、上揭事實，業據被告於偵查及本院審理時均坦承不諱，其尿
    液經送檢驗結果，亦呈嗎啡陽性反應，有採尿同意書、苗栗
    縣警察局苗栗分局毒品犯罪嫌疑人尿液採驗作業管制紀錄、
    濫用藥物尿液檢驗檢體監管紀錄表、詮昕科技股份有限公司
    九十七年八月二十七日濫用藥物尿液檢驗報告各一紙附卷足
    佐。此外，並有臺灣高等法院被告前案紀錄表、臺灣臺中地
    方法院檢察署刑案資料查註紀錄表各一份在卷可憑，足見被
    告自白與事實相符，其前已於五年內再犯施用毒品案件，並
    經依法追訴處罰後，又犯本件毒品危害防制條例第十條第一
    項之罪，事證明確，犯行洵堪認定，應依法論科。
三、按最高法院九十五年五月九日九十五年度第七次刑事庭會議
    決議要旨：「一施用第一、二級毒品為犯罪行為，毒品危害
    防制條例第十條定有處罰明文。故施用第一、二級毒品者，
    依前揭規定本應科以刑罰。惟基於刑事政策，對合於一定條
    件之施用者，則依同條例第二十條、第二十三條之規定，施
    以觀察、勒戒及強制戒治之保安處分。二、毒品危害防制條
    例於民國九十二年七月九日修正公布，自九十三年一月九日
    施行，其中第二十條、第二十三條將施用毒品之刑事處遇程
    序，區分為『初犯』及『五年內再犯』、『五年後再犯』。
    依其立法理由之說明：『初犯』，經觀察、勒戒或強制戒治
    後，應為不起訴處分或不付審理之裁定；經觀察、勒戒或強
    制戒治執行完畢釋放後，『五年內再犯』者，因其再犯率甚
    高，原實施之觀察、勒戒及強制戒治既已無法收其實效，爰
    依法追訴或裁定交付審理。至於經觀察、勒戒或強制戒治執
    行完畢釋放後，『五年後再犯』者，前所實施之觀察、勒戒
    或強制戒治已足以遮斷其施用毒品之毒癮，為期自新及協助
    其斷除毒癮，仍適用『初犯』規定，先經觀察、勒戒或強制
    戒治之程序。從而依修正後之規定，僅限於『初犯』及『五
    年後再犯』二種情形，始應先經觀察、勒戒或強制戒治程序
    。倘被告於五年內已再犯，經依法追訴處罰，縱其第三次（
    或第三次以上）再度施用毒品之時間，在初犯經觀察、勒戒
    或強制戒治執行完畢釋放五年以後，已不合於『五年後再犯
    』之規定，且因已於『五年內再犯』，顯見其再犯率甚高，
    原實施觀察、勒戒或強制  戒治，已無法收其實效，即應依
    該條例第十條處罰。」則被告本件再度施用毒品之時間（九
    十七年八月十三日晚間某時），雖在二犯強制戒治執行完畢
    釋放（即九十年十月九日）五年以後，惟其於八十九年間，
    已二次再犯施用毒品案，業如前述，是被告前於五年內已再
    犯施用毒品案件，且經依法追訴處罰，依上開最高法院決議
    內容，認被告再犯率甚高，原實施觀察、勒戒或強制戒治，
    已無法收其實效，應依毒品危害防制條例第十條處罰。
四、核被告所為，係犯毒品危害防制條例第十條第一項施用第一
    級毒品罪。其施用前持有第一級毒品之低度行為，已為施用
    第一級毒品之高度行為所吸收，不另論罪。被告前因違反毒
    品危害防制條例之施用毒品案件，經本院以九十四年度訴字
    第七九○號判決處以有期徒刑一年三月確定入監服刑後，於
    九十五年七月十四日假釋付保護管束，然因違反保護管束應
    遵守事項情節重大，經撤銷假釋，入監執行殘刑一月又二十
    二日，於九十六年五月七日執行完畢，有臺灣高等法院被告
    前案紀錄表及臺灣臺中地方法院檢察署刑案資料查註紀錄表
    在卷可憑，被告前受有期徒刑執行完畢，五年內故意再犯本
    件有期徒刑以上之罪，為累犯，應依刑法第四十七條第一項
    之規定加重其刑。又被告於有偵查犯罪職權之機關或個人發
    覺其犯罪前，主動向承辦警員自首上開施用第一級毒品海洛
    因犯行，此據被告於警詢及本院審理時供明，則被告在警員
    未發現有確切之根據得為合理之懷疑前（即本案並未查扣得
    任何毒品或供施用毒品之工具等），即主動供述其施用第一
    級毒品海洛因，符合自首之規定，依刑法第六十二條前段規
    定減輕其刑，並先加重後減輕之。爰審酌被告一再施用毒品
    ，前於五年內已二犯施用毒品案件，又再犯本案，戕害自身
    健康，且其曾因多次施用第一級毒品案件，經法院判刑，素
    行堪認不佳，暨其智識、犯罪之目的、動機、手段，犯後坦
    承犯行，態度尚可等一切情狀，量處如主文所示之刑，以資
    懲儆。
據上論斷，應依刑事訴訟法第二百七十三條之一第一項、第二百
九十九條第一項前段，毒品危害防制條例第十條第一項、第二十
三條第二項，刑法第十一條前段、第四十七條第一項、第六十二
條前段，判決如主文。
中    華    民    國    98    年    3     月    30    日
                  刑事第十三庭  法  官  黃裕仁
以上正本證明與原本無異。
如不服本判決應於收受判決後十日內向本院提出上訴書狀，並應
敘述具體理由；其未敘述上訴理由者，應於上訴期間屆滿後二十
日內向本院補提理由書（均須按他造當事人之人數附繕本，切勿
逕送上級法院）。
                                書記官  何惠文
中    華    民    國    98    年    3     月    30    日
附錄論罪科刑法條
毒品危害防制條例第十條第一項
施用第一級毒品者，處六月以上五年以下有期徒刑。


司法院資訊處製作；財團法人民間司法改革基金會備份。
